臺灣高等法院臺中分院刑事判決　　　　　　　　　　九十四年度上訴字第一九五號
　　上　訴　人
　　即　被　告　丙○○
　　選任辯護人　鐘登科
右上訴人因強盜案件，不服臺灣臺中地方法院九十三年度訴字第二五六六號中華民國
九十三年十二月十六日第一審判決（起訴案號：臺灣臺中地方法院檢察署九十三年度
偵字第一六一六四號），提起上訴，本院判決如左：
    主  　　文
上訴駁回。
    事實及理由
一、犯罪事實：
    丙○○曾因盜匪案件，經臺灣臺中地方法院判處無期徒刑，嗣經本院、最高法院
    均駁回上訴確定，於民國九十年三月九日假釋，現仍在假釋中。詎仍不知悔改，
    意圖為自己不法所有，預先購置一支玩具手槍（經鑑定不具殺傷力）隨身攜帶，
    於九十三年九月八日廿二時二十分許，駕駛牌照號碼Ｗ八─○一二五號自用小客
    車，在臺中縣霧峰鄉○○○路與河堤路交岔口處，尾隨共乘ＪＣＥ─○三三號機
    車之乙○○、甲○○二女子，在後鳴喇叭，並持玩具槍伸出車窗示意停車，莊、
    張二人見狀恐懼而停車後，丙○○即將所駕駛之車輛斜停在該機車前，並持該玩
    具槍下車對著騎車之乙○○，命莊、張二人取出駕照交付並背誦年籍基本資料供
    丙○○閱覽核對，莊、張二人亦向丙○○詢稱：「你是不是警察？」，丙○○即
    答稱：「妳覺得呢？不信的話帶妳回烏日分局」等語，又向莊、張二人質稱渠等
    是否有闖紅燈云云。莊、張二人答稱沒有，丙○○即稱：「我有看到」，續稱莊
    、張二人所騎機車無後照鏡、違規轉彎，要如何處理云云，以此方式冒充臺中縣
    警察局烏日分局之員警而行使其職權。莊、張二人即答稱對不起，下次不會再違
    規等語。丙○○則續以該玩具槍對著莊、張二人稱：「妳們知道行規嗎？我巡邏
    也需要油錢」等語，以此方式脅迫莊、張二人交付財物。莊、張二人雖對於丙○○是否為警察半信半疑，但見丙○○持槍在手，並作上膛動作，又不知該槍之真
    假，均惟恐丙○○對渠等開槍而心生畏懼至使不能抗拒，乃由乙○○先交付皮包
    內全部現金新臺幣（下同）四百元，丙○○即改將槍口指向甲○○，質稱：「那
    妳呢？」甲○○即亦交付皮包內全部現金六百元。甲○○因驚嚇過度，不停哭泣
    ，丙○○即向甲○○恫稱：「妳再哭，我就帶妳上車」等語。莊、張二人一再哀
    求丙○○放渠等離開，丙○○仍向莊、張二人聲稱：「妳們不信就上車」等語。
    適有巡邏警車經過，上前盤查，丙○○乃急忙駕車逃逸。嗣於同年九月十日十九
    時三十分許，經警循線在臺中市南屯區○○○街一二一號停車場旁（起訴書誤為
    南屯路二段一六三號一樓警衛室內）查獲丙○○，丙○○再通知其弟蕭仲毅攜帶
    前述之玩具手槍交付予警方扣案。
二、認定犯罪事實所憑證據和理由：
  (一)上訴人即被告丙○○（下稱被告）對於在前揭時、地，駕車持玩具槍攔下莊、張
    二人要求渠等取出證件供其閱覽等事實之自白。
  (二)證人即被害人乙○○、甲○○於警詢、原審及本院審理時對於前開被告犯行之指
    述情節，互核大致相符，且有被告所有之玩具槍一支扣案可佐，事證明確。
三、對於被告辯解本院的判斷：
    被告否認假冒警察及脅迫莊、張二人交付財物，辯稱：玩具槍是先前購買，置於
    伊的舊車上，當天伊買新車，有將舊車的東西搬到新車上，嗣有人擦撞伊車，伊
    心想對方有二人，伊只有一人，所以將該玩具槍拿出來，攔車後看到是二個女孩
    ，還在哭，就知道不是她們，伊是想先記下她們年籍資料，是對她們說伊車撞到
    ，妳們急著走，那這裡算是烏日分局轄區，伊有叫她們來，沒有說伊是哪個單位
    之警察，也沒有拿出證件，不算假冒警察，伊沒有拿錢，因當時伊身上有二萬多
    元現金，不會去強盜區區一千元，當時伊有喝酒云云。惟查：
  (一)按刑法第一百五十八條第一項之僭行公務員職權罪，以無此職權，竟冒充公務員
    而行使其職權為其構成要件，非以穿戴公務員服飾或行使公務員證件為必要。又
    取締交通違規及命他人交付證件、詢問年籍等，均屬警察職務之行使，此乃眾所
    週知之事，被告在路上持槍攔下被害人乙○○、甲○○機車，又聲稱被害人違規
    並索取證件查閱、詢問年籍，於被害人質問時又答稱：「不信的話帶妳回烏日分
    局」等情，業據證人乙○○、甲○○證述甚詳，已如前述，被告所為，在客觀上
    顯已構成僭行公務員中之警員職權無疑，其上開所辯應係卸責之詞，不足採信。
　(二)被告於案發之際，縱使身上確有為數不少之金錢，然富有之人為財犯案者，亦非
    罕見，尚不能因此即認被告不會為圖不法財物而犯案。況被告作案前，自不可能
    知悉被害人乙○○、甲○○二人身上僅有四百元、六百元，自不能以被告所得之
    款項極少，反推被告不可能犯案。本件被告持槍對著被害人莊、張二人，口稱：
    「妳們知道行規嗎？我巡邏也需要油錢」等語，以此方式脅迫二人交付財物，被
    害人莊、張二人均因被告將槍上鏜持槍在手，非常恐懼，不能抗拒而交付財物，
    當時被告身有酒味但神智非常清楚等情，業據被害人甲○○、乙○○二人在原審
    結證甚詳，互核大致相符，核諸該二名被害人與被告素不相識更無仇恨，自無誣
    陷被告之必要，渠等證言自堪採信。再者，開槍對人射擊足以致人死傷一節，亦
    為眾所週知之事實，而扣案之玩具手槍一支，外觀極似真槍（槍枝照片見偵卷第
    二五頁），且可上鏜，業經本院當庭勘驗無訛，則被告持槍在手並指向被害人之
    動作，即屬於一種脅迫方法，客觀上已足使他人喪失意思自由，而達於不能抗拒
    之程度，是被告之辯護人為被告陳稱被害人非不能抗拒云云，亦無可採。
  (三)被告駕車持玩具槍將被害人攔下下車後即持該槍對著騎車之乙○○，命莊、張二
    人取出駕照交付並背誦年籍基本資料供其閱覽核對等情，為被告所不否認，倘若
    被告僅係欲攔車理論賠償事宜，當發現被害人二人均為女生之時，衡情即無再持
    槍對著被害人質問之理，是被告此舉，顯係持槍以脅迫被害人甚明，況證人乙○○、甲○○均證稱案發之時並未見到被告之車子車頭有受損之情形，甲○○更明
    確證稱：「當時車燈很輛，我有看到他的車頭，沒有看到有受損」等語，故被告
    所辯：因有人擦撞伊車，伊才將玩具槍拿出來攔車後看到是二個女孩，伊是想先
    記下她們年籍資料云云，亦係事後畏罪卸責之詞，不足採信。至被告之上開車輛
    於本件案發之後雖因車頭車尾受損而送修，有該車之受損照片可稽，然被告並不
    諱言，其於案發之際見警察到場盤查即駕該車逃逸，警察亦曾自後追捕未著，致
    該車未能當場扣案，且證人乙○○、甲○○亦均證稱案發之時並未見到被告之車
    子車頭有受損之情形；另被告於偵訊時亦稱：「（車頭為何毀損？）我拿到證件
    後，我看到警方的警示燈，我就開車逃跑」等語（偵查卷第三九頁），故該車嗣
    後車頭之受損，極可能係被告駕該車逃逸時不慎撞損所致，自不能憑此為有利被
    告之認定。
  (四)又被告對被害人強盜所得雖僅現金一千元，並未命被害人將身上所持之手機交出
    ，惟此或係被告念及手機仍須銷贓變現所致，亦或係因見警到場盤查而未及命被
    害人交出甚或強取之即逃逸所致，自亦不足為被告有利之認定。另被告於偵訊時
    係供稱：「（為何擋被害人車？）她超我車」、「我有攔下她們，我有拿槍，我
    當時是說妳們闖紅燈知不知道：：，我只記得有拿她們的東西」、「（有何意見
    ？）我承認我有犯罪」等語（偵查卷第三八至四○頁），並未辯稱其係因誤會被
    害人違規騎乘機車致被告車子受損，始將被害人攔下理論，且依上所述，於本件
    案發之際被告上開汽車車頭並無受損之情形，是被告請求勘驗警詢錄音帶，並請
    求查明其購買上開牌照號碼Ｗ八─○一二五號自用小客車之移轉過戶及貸款事宜
    ，以證明被告係因誤會被害人違規騎乘機車致被告車子受損，始將被害人攔下理
    論云云，即無調查之必要，附此敘明。
  (五)綜合以上各情觀之，被告上開所辯應係事後畏罪卸責之詞，均不足採信，本件事
    證明確，被告犯行可以認定。
四、論罪科刑的理由：
  (一)被告所為，係觸犯刑法第三百二十八條第一項之強盜罪、第一百五十八條第一項
    之僭行公務員職權罪。被告以一個脅迫行為，致乙○○、甲○○二人不能抗拒而
    交付財物，為想像競合犯，應依刑法第五十五條前段之規定，從一重處斷。被告
    所犯之強盜罪與僭行公務員職權罪二罪間，有方法結果之牽連關係，為牽連犯，
    應依刑法第五十五條後段之規定，從一重之強盜罪處斷。
  (二)原審依上述事證，適用前述法條及罰金罰鍰提高標準條例第一條前段之規定，並
    審酌被告因盜匪案件在假釋中，品行不良，不知珍惜假釋機會，又犯本件罪行，
    復冒充警員，手段惡劣，所持者乃假槍而非真槍，僅以持槍動作脅迫被害人，未
    對被害人身體造成傷害，所得僅一千元，所生之危害不大及犯後避重就輕之態度
    、犯罪之動機及目的乃係為財等一切情狀，量處被告有期徒刑五年六月；並以扣
    案之上開玩具手槍一支，係被告所有且供其犯罪所用之物，依刑法第三十八條第
    一項第二款規定宣告沒收。經核原審認事用法均無不合，其量刑亦屬妥適，被告
    上訴意旨仍執前情否認犯罪，而指摘原判決不當，為無理由，應予駁回。
五、適用的法律：刑事訴訟法第三百六十八條。
中      華      民      國　    九十四     年     五      月     三 　　日
　                              臺灣高等法院臺中分院刑事第九庭
                                      審判長法　官　陳　筱　珮
                                      　　　法  官  趙  春  碧
                                      　　　法  官  張  國  忠
右正本證明與原本無異。
如不服本判決應於收受送達後十日內向本院提出上訴書狀，其未敘述上訴之理由者並
得於提起上訴後十日內向本院補提理由書（均須按他造當事人之人數附繕本）。
　　　　　　　　　　　　　　　　　　　　　　書記官　林　玉　惠
中      華      民      國　    九十四     年     五      月     四 　　日
                                                                        Ｒ
